臺灣基隆地方法院刑事判決　　　　　　　　96年度易字第34號
公　訴　人　臺灣基隆地方法院檢察署檢察官
被　　　告　丁○○
　　　　　　乙○○
上列被告等因毀損案件，經檢察官提起公訴（95年度偵字第2584
、2660號），本院判決如下：
    主      文
丁○○損壞他人之鎖頭，足以生損害於他人，處拘役貳拾日，如
易科罰金以銀元參佰元即新台幣玖佰元折算壹日。緩刑貳年。
乙○○毀棄他人之神像，足以生損害於他人，處拘役伍拾日，如
易科罰金以銀元參佰元即新台幣玖佰元折算壹日。
    事實及理由
一、程序事項：
    按「法院認為應科拘役、罰金或應諭知免刑或無罪之案件，
    被告經合法傳喚無正當理由不到庭者，得不待其陳述逕行判
    決。」刑事訴訟法第306 條定有明文。本案被告丁○○經本
    院於民國96年1月26日合法傳喚其於96年3月8 日到庭進行審
    理程序，有送達回證1 份在卷可憑，其無正當之理由未到庭
    ，得不待其陳述逕行判決，合先敘明。
二、犯罪事實：
    丁○○與乙○○為夫妻關係，戊○○、黃李阿對係丁○○之
    父母。丁○○於民國95年5月22日下午1時許，不滿乙○○將
    戊○○、黃李阿對平時居住之基隆市○○區○○路58巷56號
    房屋上鎖，且因乙○○拒不交出鑰匙，即基於損壞之犯意，
    以砂輪機切斷損壞乙○○購買之鎖頭1個（起訴書誤載為2個
    ），足以生損害於乙○○。乙○○於95年5月23日凌晨2時30
    分許，在基隆市○○區○○路58巷56號，基於毀棄之犯意，
    取走戊○○供奉之4 尊神明（分別為關公、濟公、土地公、
    三太子），並毀棄該4 尊神明於不詳地點，足以生損害於戊○○。
二、證據名稱：
  (一)被告丁○○部分
    (1)被告丁○○於本院準備程序自白：「有拿砂輪機將鎖頭破
      壞」等語。
    (2)同案被告乙○○供稱：「丁○○破壞之鎖頭，其中1 個為
      伊所購」等語。
    (3)同案被告乙○○換鎖之照片1張（附於95 年度偵字第2606
      號案卷第35頁下方）。
    (4)按「因避免自己或他人生命、身體、自由、財產之緊急危
      難而出於不得已之行為，不罰；但避難行為過當者，得減
      輕或免除其刑，刑法第24條第1 項定有明文。依上該規定
      ，若符合：1.自己或他人生命、身體、自由、財產存有危
      難，2.危難緊急，3.主觀上基於救助之意思，而實施客觀
      上不得已之避難行為等要件時，避難者即有上該緊急避難
      規定之適用，並依法益權衡原則，區分避免自己或他人生
      命、身體、自由、財產所保全之法益，大於或等於、小於
      因不得已行為所破壞之法益，而決定應對避難者不罰或減
      輕、免除其刑。本案被告雖辯稱其主觀上有救助其父母戊○○、黃李阿對儘速進入屋內避免露宿街頭之意思，然依
      當時之情形尚難認定戊○○、黃李阿對遭被告乙○○換鎖
      而無法進入屋內係屬危難之情形且有緊急性，自不符合上
      開緊急避難阻卻違法之要件，被告前開辯詞於法律上無據
      ，自非可採，其犯行明確，應依法論科。
  (二)被告乙○○部分
    (1)被告乙○○於本院審理時自白：「其於95年5月23日凌晨2
      時許，有將基隆市○○路58巷56 號住處供奉之神明請出」
      等語。
    (2)同案被告丁○○及證人戊○○、黃李阿對於偵查時均一致
      結證稱：「家中供奉之4 尊神明（關公、三太子、土地公
      、濟公）並未交給乙○○，亦未同意乙○○取走，其中土
      地公是祖先留下來的，由戊○○在供奉。」等語（見95年
      度偵字第2584號案卷第18、41至43、57、134頁）。
    (3)遭被告乙○○毀棄之4尊神明照片（附於95年度偵字第266
      0號案卷第41頁下方）。
    (4)被告乙○○雖辯稱：「神明在88年間向公婆（戊○○、黃
      李阿對）購買基隆市○○路58巷56號住處時，就言明一併
      將供奉之神明及神桌交給伊，其中1 尊土地公神明有請到
      基隆市○○路36巷102弄7號1 樓住處供奉。」云云，並舉
      證人己○讌、甲○○到庭，及提出建築改良物買賣所有權
      移轉契約書1 份為證。然查，證人己○讌到院僅陳述見過
      被告乙○○在基隆市○○路36巷102弄7號1 樓住處有拜神
      明等情，對於被告乙○○所稱向伊公婆購買基隆市○○路
      58巷56號住處時一併取得和一路供奉之神明一節，均不知
      情（見本院96年3月8日審判筆錄），顯難證明被告乙○○
      前開所辯為真；至於證人甲○○雖到院證稱：「親家戊○○、黃李阿對曾對其稱有將基隆市○○路58巷56號住處及
      屋內神明一併賣給伊女兒乙○○」等語（見本院96年3月8
      日審判筆錄），惟證人甲○○與被告乙○○間為父女關係
      ，其對於乙○○購買之價金多寡、有無資力購屋、購屋原
      因為何等節？均不清楚，然獨對購屋時一併取得神明一節
      反覆在庭陳述，顯有迴護其女即被告乙○○之情，且依一
      般民俗常情，家中正在供奉之神明，不可能輕易以「買賣
      」轉手交給他人供奉，而被告乙○○自承其為基督徒，依
      基督教規不可崇拜偶像，告訴人戊○○自不可能將供奉中
      之神明交給不信此宗教之基督徒，是被告辯稱其因購屋時
      一併取得神明云云，顯與常情相悖。此外，被告乙○○亦
      表示所購買之基隆市○○路58巷56號房屋前、後均有增建
      物，顯然其提出之建築改良物買賣所有權移轉契約書上(8)
      聲請登記以外之約定事項欄上記載「他項權利情形：本買
      賣包括未登記部分在內」，應係指未登記之房屋增建部分
      ，與其所辯一併購得屋內神明云云，並無關連，附此說明
      。
    (5)綜上，被告乙○○之犯行明確，應依法論科。
三、刑之酌科：
  (一)核被告乙○○、丁○○所為，均係犯刑法第354 條之毀損罪
    。按「行為後法律有變更者，適用行為時之法律，但行為後
    之法律有利於行為人者，適用最有利於行為人之法律。」，
    94年1月7日修正、94年2月2日公布，並於95年7月1日起施行
    之刑法（下稱新法；修正前刑法下稱舊法）第2條第1項定有
    明文。此條規定係規範行為後法律變更所生新舊法律比較適
    用之準據法，本身尚無新舊法比較之問題，於新法施行後，
    應一律適用新法第2條第1項之規定，為「從舊從輕」之比較
    ，先予敘明（最高法院95年度第八次刑事庭會議決議一(一)參
    照）。查被告行為後，刑法關於罰金最低數額之規定，業經
    修正，新法第33條第5款規定，罰金最低額由銀元1元以上，
    修正為新台幣 1,000元以上，以百元計算之。且被告行為後
    ，刑法施行法亦於95年 6月14日修正，增訂第1條之1，明訂
    中華民國94年1月7日刑法修正施行後，刑法分則編所定罰金
    之貨幣單位為新台幣。94年1月7日刑法修正時，刑法分則編
    未修正之條文定有罰金者，自94年1月7日刑法修正施行後，
    就其所定數額提高為30倍，但72年 6月26日至94年1月7日新
    增或修正之條文，就其所定數額提高為 3倍。惟因原本刑法
    條文罰金之單位為銀元，與新台幣之折算比例為3比1，復因
    罰金罰鍰提高標準條例第 1條之適用，罰金數額業已提高10
    倍，因而實際上所得科處罰金之總數，固未提高，惟如前所
    述，新法第33條第5款提高罰金最低額為新台幣1,000元以上
    ，且以百元計算之。因之刑法分則條文中有罰金刑者，其罰
    金之最低額業經修正為新台幣 1,000元以上，以舊法之規定
    有利被告。本件被告2人所犯之刑法第354條之毀損罪之法定
    刑中有罰金刑，故應依新法第2條第1項前段規定，適用被告
    行為時之刑法第 354條（條文本身未修正）規定論處（最高
    法院95年度第八次刑事庭會議決議三(一)1.參照）。
  (二)本院審酌被告乙○○、丁○○為夫妻關係，因感情失和而起
    糾紛，被告乙○○未經事前通知即將公婆居住之處所更換鑰
    匙，以致公婆無法自由進出，導致其夫即被告丁○○憤而持
    砂輪機破壞被告乙○○換購之鎖頭1 個而罹法網，對乙○○
    之財產（鎖頭1 個）損害輕微，且被告丁○○於案發後坦承
    其犯行，另被告乙○○未經其公婆之同意，即將家中供奉之
    神明任意取走，並毀棄於不詳地點，雖對於戊○○之財產損
    失非鉅，但對於老人家精神寄託之戕害至深且鉅，被告乙○○於事後猶一再飾詞狡辯，毫無悔意等一切情狀，分別量處
    如主文所示之刑。又被告2人行為時之舊法第41條第1項前段
    規定：「犯最重本刑為五年以下有期徒刑以下之刑之罪，而
    受六個月以下有期徒刑或拘役之宣告，因身體、教育、職業
    、家庭之關係或其他正當事由，執行顯有困難者，得以一元
    以上三元以下折算一日，易科罰金。」，且被告二人行為時
    之易科罰金折算標準，修正前罰金罰鍰提高標準條例第2 條
    前段（95年7月1日修正公布刪除）規定，就其原定數額提高
    為100倍折算1日，則本件被告2 人行為時之易科罰金折算標
    準，應以銀元300元折算1日，經折算為新臺幣後，應以新臺
    幣900元折算為1日。惟被告2人行為後之新法第41條第1項前
    段則規定：「犯最重本刑為五年以下有期徒刑以下之刑之罪
    ，而受六個月以下有期徒刑或拘役之宣告者，得以新臺幣一
    千元、二千元或三千元折算一日，易科罰金。」，比較新舊
    法易科罰金折算標準，以舊法之規定較有利於被告2 人，爰
    併依新法第2條第1項規定，適用舊法第41條第1 項前段、修
    正前罰金罰鍰提高標準條例第2條前段之規定，定被告2人易
    科罰金之折算標準（最高法院95年度第八次刑事庭會議決議
    三(二)參照）。
  (三)被告丁○○前未曾因故意犯罪受有期徒刑以上刑之宣告，有
    臺灣高等法院被告前案紀錄表在卷可按，其坦承犯行，本院
    信其經此偵、審程序，當知所警惕，而無再犯之虞，因認所
    宣告之刑以暫不執行為適當，爰依新法第74條第1項第1款之
    規定，併予宣告緩刑2年，以啟自新（最高法院95 年度第八
    次刑事庭會議決議七參照）。
四、應適用之法條：
    依刑事訴訟法第299條第1項前段、第306條、第310條之1第1
    項，刑法第2條第1項前段、第354條、第74條第1項第1 款，
    修正前刑法第41條第1項前段，罰金罰鍰提高標準條例第1條
    前段、修正前罰金罰鍰提高標準條例第2 條，現行法規所定
    貨幣單位折算新臺幣條例第2條，判決如主文。
本案經檢察官丙○○到庭執行職務。
中　　華　　民　　國　　96　　年　　3　　月　　15 　日
                  刑事第三庭審判長法  官    王福康
                                  法  官    王慧惠
                                  法  官    何怡穎
以上正本證明與原本無異。
如不服本判決應於收受本判決後10日內向本院提出上訴書狀，其
未敘述上訴理由者，並得於提起上訴後10日內向本院補提理由書
狀（均須按他造當事人之人數附繕本。）「切勿逕送上級法院」
中　　華　　民　　國　　96　　年　　3　　月　　15 　日
                                  書記官    鄭梅君
附錄論罪法條：
刑法第354條
毀棄、損壞前二條以外之他人之物或致令不堪用，足以生損害於
公眾或他人者，處2年以下有期徒刑、拘役或5百元以下罰金。
